臺灣高雄地方法院民事判決　九十一年度簡上字第一七號
　　上　訴　人　乙○○
　　被上訴人　　甲○○
右當事人間請求損害賠償事件，上訴人對於中華民國九十年十月二十二日本院高雄簡
易庭九十年度雄簡字第一四二九號第一審簡易判決提起上訴，並為訴之追加，本院判
決如左：
    主  文
原判決關於駁回上訴人後開第二項之訴部分，暨訴訟費用之裁判（除確定部分外）均
廢棄。
被上訴人應給付上訴人新台幣玖萬元。
其餘上訴駁回。
被上訴人應再給付上訴人新台幣捌萬肆仟肆佰肆拾玖元。
其餘追加之訴駁回。
第一（除確定部分外）、二審訴訟費用，由被上訴人負擔五分之三，餘由上訴人負擔
；追加之訴訴訟費用，由被上訴人負擔十分之九，餘由上訴人負擔。
    事實及理由
一、上訴人起訴主張：被上訴人於民國（下同）八十九年十一月二十二日十四時許，
    在高雄市○○區○○路二十巷六號住處，因不滿上訴人向其催討欠款利息，竟出
    手將上訴人推倒，並掌摑上訴人耳光，致上訴人因受有左遠端撓骨骨折、右臉頰
    挫傷等傷害，上訴人所鑲之假牙並因之損害。被上訴人前揭不法傷害上訴人之犯
    行，業經臺灣高等法院高雄分院（下稱高雄高分院）以九十年度上易字第一一九
    四號判決被上訴人有期徒刑二月確定，爰依侵權行為損害賠償法則，提起本件訴
    訟，請求被上訴人應賠償上訴人醫藥費四萬零三十八萬元、工作損失十三萬三千
    六百元，及精神慰撫金二十五萬元，共計四十二萬三千六百三十八元。又上訴人
    因遭被上訴人掌摑耳光，致全口假牙損害，於九十年間曾至保生齒科鑲牙所重新
    鑲牙，且自一審判決後，迄今仍持續治療因被上訴人不法犯行所致之傷害，計此
    部分之鑲牙暨治療費用共支出九萬三千三百四十九元，亦併予追加請求等語。並
    聲明（一）原判決不利上訴人部分廢棄；（二）前開廢棄部分，被上訴人應再給
    付上訴人三十七萬三千六百元（原審判決被上訴人應給付上訴人五萬零三十八元
    部分，未據被上訴人提起上訴，業已確定）；（三）被上訴人應另再給付上訴人
    九萬三千三百四十九元。
二、被上訴人則以：上訴人所受之傷害，係上訴人自己跌倒造成，並非遭被上訴人所
    打傷等語，資為抗辯。並聲明求為判決駁回上訴及追加之訴。
三、按在簡易訴訟第二審程序所為訴之變更或追加，非經他造同意，不得為之。但擴
    張或減縮應受判決事項之聲明者，不在此限。民事訴訟法第四百四十六條第一項
    、第二百五十六條第一項第二款分別定有明文。本件上訴人起訴時原請求被上訴
    人應給付四十二萬三千六百三十八元，嗣於第二審言詞辯論程序追加被上訴人應
    再給付九萬三千三百四十九元，此有本院九十一年五月十三日言詞辯論筆錄可稽
    ，此乃不變更訴訟標的而擴張應受判決事項之聲明，是此部分上訴人所為訴之追
    加，合於上開法律規定，應予准許，先此敘明。
四、上訴人主張被上訴人於八十九年十一月二十二日十四時許，在高雄市○○區○○
    路二十巷六號住處，因不滿上訴人向其催討欠款利息，竟出手將上訴人推倒，復
    掌摑上訴人耳光，致上訴人因之受有左遠端撓骨骨折、右臉頰挫傷等傷害，上訴
    人所鑲之假牙亦因之損害。被上訴人前揭不法傷害犯行，業經臺灣高雄地方法院
    檢察署（下稱高雄地檢署）提起公訴，並經高雄高分院以九十年度上易字第一一
    九四號判決被上訴人有期徒刑二月確定等情，業據上訴人提出照片乙幀為證，並
    經本院依職權調閱高雄高分院九十年度上易字第一一九四號刑事案件歷審卷宗，
    核閱屬實，是上訴人上開主張堪信為真實。至被上訴人固否認其有毆打上訴人之
    事實，並執上揭情詞置辯，惟查：上訴人於刑事案件偵、審中一再指訴：其到被
    上訴人家中催討利息，因被上訴人說這個月無法繳納，其因而哭泣，被上訴人即
    用力推其倒地，又以拳頭打其臉頰等語，核與被上訴人自陳上訴人至其住處催討
    欠款利息未果部分相符，則上訴人至被上訴人住處催討欠款利息，因被上訴人表
    示無法給付，兩造乃發生口角之情，殆可認定。再參以上訴人受有左遠端撓骨骨
    折、右臉頰挫傷等傷害，於八十九年十一月二十二日入院，翌日接受閉鎖性復位
    手術，以治療撓骨骨折等情，有高雄總醫院附設民眾診療服務處診斷證明書乙份
    在卷可稽，若依被上訴人於刑事案件審理中所稱：其當時係請上訴人坐，上訴人
    不願就坐而後退，以致摔倒云云（見本院九十年易字第一○一○號刑事卷九十年
    三月二十九日訊問筆錄），被上訴人當時既非在急速動作中，縱因此而摔倒，亦
    不致受有左臂遠端撓骨骨折之嚴重傷害。是以，被上訴人上開所辯，顯無足採。
五、按「因故意或過失，不法侵害他人之權利者，負損害賠償責任。」；又「不法侵
    害他人之身體或健康者，對於被害人因此喪失或減少勞動能力，或增加生活上之
    需要時，應負損害賠償責任。」，民法第一百八十四條第一項前段、第一百九十
    三條第一項分別定有明文；又「不法侵害他人之身體、健康、名譽、自由、信用
    、隱私、貞操，或不法侵害其他人格法益情節重大者，被害人雖非財產上之損害
    ，亦得請求賠償相當之金額。」，民法第一百九十五條第一項前段亦有明文。本
    件被上訴人既係基於故意傷害之犯意，而毆傷上訴人，並致上訴人受有如上所述
    之傷害，則依前開規定，上訴人主張被上訴人應依侵權行為法律關係負損害賠償
    責任，洵為有據。茲就上訴人請求被上訴人賠償之各項損害是否准許，分述如次
    ：
（一）醫療費用部分：
    上訴人主張其因被上訴人之傷害行為，致除支出於原審主張之醫療費用四萬零三
    十八元外，另支出治療費用及鑲牙費用共計九萬三千三百四十九元等情，業據提
    出國軍高雄總醫院收據、玉安中醫診所診斷證明書、門診醫療費用明細表為證；
    並經證人陳中田到庭證稱：上訴人因假牙受損，在九十年間曾到伊所開設之鑲牙
    所重新裝假牙，全部費用共一萬六千元等語（見本院九十一年五月十三日言詞辯
    論筆錄）。經核上開費用，除其中由玉安中醫診所出具之費用明細表上所載之診
    斷書費用共計八千九百元，非屬醫療必要費用應予扣除外，其餘費用（含上訴人
    於原審請求之四萬零三十八元，及於本院追加請求之八萬四千四百四十九元），
    確屬治療上之必要費用，有上開醫療費用收據為證，並經證人陳中田、吳元劍（
    即玉安中醫診所醫師）到庭證述綦詳（見同上言詞辯論筆錄），是該部分之請求
    應予准許。
（二）工作損失部分：
    上訴人主張其因被上訴人之侵權行為，致減損工作收入每日八百元，共計十三萬
    三千六百元乙節，固舉證人黃湘文為證，並經證人黃湘文到庭證陳：上訴人（即
    黃湘文之母）自九十年八月份開始幫伊帶小孩，伊每個月給上訴人一萬元，但自
    從上訴人受傷後，伊也沒有繼續支付上訴人一萬元了等語（見本院九十一年二月
    二十七日準備程序筆錄）。然核證人黃湘文所言，不僅與上訴人於原審所稱：其
    據以請求被上訴人給付之十三萬三千六百元，係其私設托兒所，幫鄰居帶小孩可
    收入之金額等語（見原審卷九十年九月十一日言詞辯論筆錄）不符；且與上訴人
    於本院審理時陳稱：黃湘文的小孩是八十七年出生的，從出生七、八個月就由伊
    照顧，黃湘文每個月給我一萬元等語（見本院同上準備程序筆錄），亦有所歧異
    ，是尚難據證人黃湘文所言，而為上訴人有利之認定。此外，復參以上訴人係二
    十五年四月二十五日出生之人（此有前揭刑事案卷歷審卷宗可稽），其於遭被上
    訴人毆傷之時，已逾六十歲，其復未能舉證證明依其個人能力，尚有一定收益之
    行情，是其主張因被上訴人之侵權行為致受有工作損失計十三萬三千六百元，要
    無理由，應予駁回。
（三）非財產上損害賠償（精神慰撫金）部分：
　　按上訴人乃二十五年四月二十五日出生之人，因被上訴人之不法侵害，致受有左
　　遠端撓骨骨折、右臉頰挫傷等傷害，已如上述，其不僅身體極度疼痛，精神亦感
　　痛苦，是原告請求非財產上之損害賠償自屬有據。查被告目前從事拾荒工作，無
　　固定工作，其名下有門牌號碼高雄市苓雅區○○○路三○五巷一一號房屋乙棟；
　　上訴人本從事幼教工作，現已退休，目前亦無固定工作，名下除有坐落高雄縣大
　　寮鄉○○○段二四一、二四二地號土地二筆，並有門牌號碼高雄縣大寮鄉○○村
　　○○路九六、九八號房屋二棟外，另有車牌號碼Ｐ二—九七八五、ＺＢ—七五一
　　一號汽車二部，此業經兩造分別陳明在卷（見本院九十一年二月一日準備程序筆
　　錄），並有財政部高雄市國稅局九十一年二月十九日財高國稅字第○九一○○○
　　八三三一號函暨歸戶財產清單二份存卷足參，本院斟酌兩造之身分、地位，及上
　　訴人所受之身體與精神上痛苦等一切情狀，認上訴人請求之慰撫金以十萬元為相
　　當，逾此部分之請求，為無理由。
（四）合計上述上訴人所得請求之金額為二十一萬四千四百八十七元（含追加之訴部
      分七萬四千四百四十九元），逾此部分之請求，尚屬無據，應予駁回。
六、綜上，上訴人主張因被上訴人之不法侵害，致其受損害，既屬有據，則上訴人依
    侵權行為之規定，請求被上訴人賠償四十二萬三千六百三十八元，在十四萬零三
    十八元範圍內；並擴張訴之聲明，請求被上訴人應再給付九萬三千三百四十九元
    ，在八萬四千四百四十九元範圍內，洵屬正當，應予准許，逾此範圍之請求，則
    無理由，應予駁回。原審就上開應准許部分，為上訴人敗訴之判決，尚有未洽，
    上訴意旨求予廢棄改判，為有理由，爰由本院予以廢棄改判如主文第二項所示；
    至於上訴人之請求不應准許部分，原判決為上訴人敗訴之判決，尚無不合，上訴
    意旨求予廢棄改判，為無理由，應駁回其上訴。
七、本件事證已臻明確，兩造其餘主張陳述及所提之證據，核與判決結果無影響，爰
    毋庸再予審酌，亦此敘明。
八、結論：本件上訴為一部有理由，一部無理由，上訴人追加之訴為有理由，依民事
    訴訟法第四百三十六條之一第三項、第四百四十九條第一項、第七十九條但書，
    判決如主文。
中　　　華　　　民　　　國　　九十一　　年　　　五　　　月　　二十七　　日
                              臺灣高雄地方法院民事第五庭
~B審判長法官　徐美麗
~B法　　　官　吳錦佳
~B法　　　官　吳為平
右為正本係照原本作成。
本判決不得上訴。
中　　　華　　　民　　　國　　九十一　　年　　　五　　　月　　二十七　　日
~B法院書記官　楊明月
